臺灣臺北地方法院民事判決　九十年度訴字第五二八一號
　　原　　　告　乙○○
　　被　　　告　丙○
　　　　　　　　甲○○
右當事人間請求清償借款事件，本院判決如左：
    主　    文
被告丙○應給付原告新台幣佰萬元及自民國九十年十月二十五日起至清償日止，按
週年利率百分之五計算之利息。
原告其餘之訴駁回。
訴訟費用由被告丙○負擔七分之六，餘由原告負擔。
本判決原告勝訴部分，於原告以新台幣壹佰萬元為被告丙○供擔保後，得假執行。
原告其餘假執行之聲請駁回。
    事  　  實
甲、原告方面：
壹、聲明：
  一、被告丙○、甲○○應分別給付原告新台幣（下同）三百萬元、五十萬元，及自
      起訴狀繕本送達翌日起至清償日止，按週年利率百分之五計算之利息。
  二、願供擔保，請准宣告假執行。
貳、陳述：
  一、民國（下同）八十八年間，被告丙○以週轉資金為由，先後於一月、十一月向
      原告借款二百五十萬元、五十萬元，原告因與被告丙○為舊識，乃應被告丙○
      所請，如數匯款至被告丙○指定之帳戶，此有匯款單二紙可證，嗣被告丙○並
      交付以分期還款期限為發票日之支票六紙予原告供作擔保。八十九年十一月間
      ，被告丙○之友人即被告甲○○，經丙○介紹，得知原告小有積蓄，亦央求原
      告借款五十萬元，以供作臨時周轉之用，被告甲○○並承一個月後，即八十九
      年十二月二十日償還，原告不疑有他，亦按被告甲○○之請求，匯款五十萬元
      予甲○○，有匯款單及擔保支票一紙可資為證。
  二、嗣還款期限分別屆至，原告多次催促被告還款，被告均藉詞敷衍，後原告個人
      經濟日愈緊縮，乃再為催告，然被告均避不見面；原告僅得發存證信函至當初
      約定之清償地─台北市○○區○○路二段六九號六樓之三（即被告二人共同經
      營之公司），催告被告清償前開借款，惟仍未獲置理，為此提起本件訴訟，請
      求被告清償借款。
參、證據：提出(一)匯款單影本二份、(二)支票影本六份、(三)匯款單影本一份、(四)支票影
    本一份、(五)台北建北郵局第三四五○號、第三四四九號存證信函及其回執影本各
    一份為證。
乙、被告方面：
(甲)被告丙○部分：
  被告丙○未於最後言詞辯論期日到場，惟曾於言詞辯論期日到場聲明及陳述如次：
  壹、聲明：駁回原告之訴。
  貳、陳述：被告確曾向原告借款三百萬元，但並未約定何時清償，系爭六張支票並
      非三百萬元之擔保票據，是其嗣後欲再向原告借款所交予原告，然原告就系爭
      支票並未交付款項，而用以抵償前開三百萬元之借款。
(乙)被告甲○○部分：
  被告甲○○未於言詞辯論期日到場，亦未提出準備書狀作何聲明或陳述。
    理 　   由
一、本件被告甲○○未於言詞辯論期日到場，被告丙○未於最後言詞辯論期日到場，
    核無民事訴訟法第三百八十六條各款所列情形，爰依原告之聲請，由其一造辯論
    而為判決。
二、原告主張被告丙○以週轉資金為由，先後於八十八年一月、十一月向原告借款二
    百五十萬元、五十萬元，原告因與被告丙○為舊識，乃應被告丙○所請，如數匯
    款至被告丙○指定之帳戶，嗣被告丙○並交付以分期還款期限為發票日之支票六
    紙予原告供作擔保之事實，並據其提出匯款單影本二份、支票影本六份為證；被
    告丙○對曾向原告借款三百萬元之事實，亦不爭執，自堪信原告主張被告丙○積
    欠其三百萬元之情為真實。至原告主張被告丙○交付分期還款期限為發票日之支
    票六紙一節，則為被告丙○所否認，辯稱兩造借款並未約定清償期，六張支票亦
    非三百萬元之擔保票據等語。雖原告就此提出六張支票為證，然此亦僅能證明原
    告執有六張鼎鎧工程有限公司所簽發，以華信商業銀行中崙分行為付款人，發票
    日分別為八十九年三月三十一日、八十九年四月三十日、八十九年五月三十日、
    八十九年六月三十日、八十九年七月三十日、八十九年八月三十日，票面金額分
    別為五十五萬元、五十二萬元、五十三萬元、五十四萬元、五十五萬元、五十六
    萬元之支票；且該六張支票票款總額為三百二十五萬元，亦與被告丙○借款金額
    三百萬元有間，此外，原告復未能舉證證明此六張支票即為三百萬元借款之還款
    支票，故其主張三百萬元借款之清償期即為支票之發票日等情，尚難信為真實，
    被告丙○辯稱其與原告間三百萬元之借款，應屬未定返還期限之借款，堪予採信
    。
三、再原告主張八十九年十一月間，被告丙○之友人即被告甲○○，經丙○介紹，亦
    央求原告借款五十萬元，以供作臨時周轉之用，被告甲○○並承一個月後，即八
    十九年十二月二十日償還，原告不疑有他，亦按被告甲○○之請求，匯款五十萬
    元予甲○○等情，固提出匯款單及擔保支票一紙為證。然查，該匯款單上所載收
    款人戶名為「鼎鎧工程有限公司」，並非原告所稱貸與之被告甲○○，且原告所
    稱之擔保支票，其發票人復為「鼎紀設計工程有限公司」，亦非被告甲○○。且
    被告甲○○本件清償借款事件係依公示送達為通知，固亦無民法第二百八十條第
    三項對原告主張視同自認之適用。再原告固曾以台北建北郵局第三四四九號存證
    信函催告被告甲○○清償借款，此催告函並經甲○○收受，然縱被告甲○○曾收
    受之存證信函，惟其嗣後單純之不作為，仍不足以推認被告甲○○承認此筆借款
    。此外，原告復未再能舉證證明被告甲○○曾向其借款五十萬元之事實，是其主
    張被告甲○○應返還借款五十萬元，即難信為真實。
四、按借用人應於約定期限內，返還與借用物種類、品質、數量相同之物，未定返還
    期限者，借用人得隨時返，還貸與人亦得定一個月以上之相當期限催告返還，民
    法第四百七十八條定有明文。原告貸與被告丙○之三百萬元借款，為未定返還期
    限之借款，已如前述，故原告須定一個月以上之期限催告後，始得請求被告丙○
    返還借款。查原告曾於九十年五月二十四日台北建北郵局第三四五○號存證信函
    催告被告丙○於五日內清償借款，此有台北建北郵局第三四五○號存證信函及被
    告丙○簽收回執影本各一份可憑，雖其催告之期限不足一個月，然自原告九十年
    五月二十四日催告後，迄其九十年十月十五日起訴時，已四月有餘，被告丙○仍
    不履行，應認已生於相當期限催告返還之效力，而得請求被告丙○返還借款。從
    而，原告依消費借貸之法律關係，請求被告丙○給付三百萬元及自起訴狀繕本送
    達之翌日即九十年十月二十五日起至清償日止，按週年利率百分之五計算之利息
    ，為有理由，逾此部分之請求，則為無理由，應予駁回。
五、原告陳明願供擔保，聲請宣告假執行，就原告勝訴部分，經核並無不合，爰酌定
    相當之擔保金額，一併准許之。至原告敗訴部分，其假執行之聲請即失所附麗，
    應併予駁回。
六、結論：原告之訴為一部分有理由，一部分無理由，依民事訴訟法第三百八十五條
    第一項前段、第七十九條但書、第三百九十條第二項，判決如主文。
中　　　華　　　民　　　國　　九十一　　年　　　四　　　月　　 十二 　　日
                              民事第三庭法      官　吳青蓉
右為正本係照原本作成
如對本判決上訴，須於判決送達後廿日內向本院提出上訴狀
中　　　華　　　民　　　國　　九十一　　年　　　四　　　月　　 十五　　 日
　　　　　　　　　　　　　　　　　　　　法院書記官　吳芳玉
